臺灣高等法院刑事判決　　　　　　　　96年度上訴字第2673號
上　訴　人　台灣板橋地方法院檢察署檢察官
上　訴　人
即　被　告　甲○○
指定辯護人　柯邵臻律師
　　　　　　李永裕律師
上列上訴人因違反槍砲彈藥刀械管制條例案件，不服臺灣板橋地
方法院95年度訴字第3192號，中華民國96年5月17日第一審判決
(起訴案號：臺灣板橋地方法院檢察署95年度偵字第19184號)，
提起上訴，本院判決如下：
    主  文
原判決關於未經許可，製造子彈未遂暨定應執行部分撤銷。
甲○○未經許可，製造子彈未遂，處有期徒刑柒月，併科罰金新
臺幣萬元，罰金如易服勞役，以新臺幣壹仟元折算壹日。減為
有期徒刑參月拾伍日，併科罰金新臺幣壹萬伍仟元，罰金如易服
勞役，以新臺幣壹仟元折算壹日。扣案之子彈壹顆、銼刀支及
喜德丁火藥伍拾貳枚均沒收。
其他上訴駁回。
撤銷改判部分與上訴駁回之未經許可，持有具殺傷力之改造手槍
罪，合併應執行有期徒刑年伍月，併科罰金新臺幣柒萬元，罰
金如易服勞役，以新臺幣壹仟元折算壹日。扣案之改造手槍壹支
（含彈匣壹個，槍枝管制編號0000000000號）、扣案
之子彈壹顆、銼刀支及喜德丁火藥伍拾貳枚，均沒收。
    事  實
一、甲○○明知未經許可，不得持有可發射子彈具殺傷力之槍枝
    及製造子彈，於民國（下同）95年4月間某日在臺北縣板橋
    市○○街95巷口之舊衣回收桶旁，拾獲具殺傷力之仿FN廠
    1910 型半自動手槍製造之槍枝，換裝土造金屬槍管而成之
    改造手槍1支（含彈匣1個，槍枝管制編號0000000000號，有
    不具殺傷力之改造子彈2顆），竟意圖為自己不法之所有，
    侵占入己而未經許可持有，並藏放於臺北縣板橋市○○街95
    巷5之3號住處內。另基於製造具殺傷力子彈之犯意，於95年
    7月間某日，在上開住處臥室內，以砂輪機磨熱水器洩壓閥
    ，磨成彈殼大小後，再以銼刀修整彈殼，再將喜德丁火藥放
    入彈殼內，然因欠缺底火功能未具殺傷力而未遂。嗣於95年
    8月9日9時15分許為憲兵隊在上址查獲，並扣得上開改造手
    槍1支、銼刀3支、未具底火功能之子彈1顆、喜德丁火藥52
    枚，及零件1批（實心鐵管、彈簧、洩氣閥、喜德丁空殼、
    槍機座）、管鉗、老虎鉗、尖嘴鉗、斜口鉗、工作固定夾1
    台、黃油防鏽潤滑劑1瓶等物。
二、案經臺北市北區憲兵隊報請臺灣板橋地方法院檢察署檢察官
    偵查起訴。
    理  由
甲、有罪部分：
壹、程序方面：
    按被告以外之人於審判外之言詞或書面陳述，除法律有規定
    者外，不得作為證據；又被告以外之人於審判外之陳述，雖
    不符合同法第159條之1至第159條之4之規定，但經當事人於
    審判程序同意作為證據，法院審酌該言詞陳述或書面陳述作
    成時之情況，認為適當者，亦得為證據。當事人、代理人或
    辯護人於法院調查證據時，知有第159條第1項不得為證據之
    情形，而未於言詞辯論終結前聲明異議者，視為有前項之同
    意，刑事訴訟法第159條第1項及第159條之5分別定有明文。
    查本判決下列所引用之各該被告以外之人於審判外之陳述（
    包含書面陳述），雖屬傳聞證據，惟當事人於原審及本院審
    理中均表示同意作為證據方法而不予爭執，且迄至言詞辯論
    終結前亦未再聲明異議，本院審酌上開證據資料製作時之情
    況，尚無違法不當及證明力明顯過低之瑕疵，亦認為以之作
    為證據應屬適當，故揆諸前開規定，爰逕依刑事訴訟法第15
    9條之5規定，認前揭證據資料均有證據能力，先予敘明。
貳、實體方面：
一、被告甲○○固不否認侵占並持有上開改造槍枝，惟辯稱曾經
    試射過上開槍枝，發現故障無法使用，認為不具殺傷力，並
    未改造過子彈，扣案之工具無法從事改造工作云云。被告於
    本院審理辯稱：伊始終不知扣案之改造手槍具有殺傷力，拾
    獲後曾試射多次，均無法擊發，將槍枝拆解後，發現槍機撞
    針部分明顯已斷裂，彈簧 (皮閥)已沒有彈性，經送鑑定以
    扣案子彈試射後，亦確實無法擊發，伊主觀上認定該改造手
    槍已損壞，充其量僅成立過失犯。再伊所改造之扣案不具殺
    傷力之子彈乙枚，於尚未改造前經鑑定不具殺傷力，經改造
    後亦經鑑定無殺傷力，伊是為給伊兒子當玩具用，是以該枚
    子彈並非槍砲彈藥刀械管制條例所欲處罰之犯罪客體云云。
    惟查：
  (一)扣案改造槍枝1支(含彈匣1個，槍枝管制編號0000000000號)
    ，經送內政部警政署刑事警察局鑑定，係仿FN廠1910型半自
    動手槍製造之槍枝，換裝土造金屬槍管而成之改造手槍，機
    械性能良好，可擊發適用子彈具殺傷力，有該局95年9月29
    日刑鑑字第09501119737號槍彈鑑定書可參。證人即被告之
    弟許忠義於本院審理時具結證稱：我知被告持有槍枝之事，
    我去被告家裡玩，有看到一支槍，看起來像是真的，被告說
    是撿到的，另外還有一支道具槍。我有看被告使用，但是不
    能擊發，也沒有聲音，根本打不出來，就是扣案銀色大支的
    那支。我有看到被告扣板機，但不能發射，他說可能是彈簧
    的問題。我不知道被告是裝那種子彈等語。被告則供稱：扣
    案的三顆子彈，比較短的那兩顆，原來就裝在我撿到的改造
    手槍裡，所以我就以這兩顆試射，結果不能擊發。另外扣案
    比較長的那顆子彈，我要放在道具槍裡面，我只是磨形狀出
    來而已等語，是依證人許忠義所證，被告確有試射不能擊發
    之情形。惟被告亦供稱：試射時係以同時拾獲，附於改造槍
    枝內，未具殺傷力之子彈試射（參見本院96年125日審判筆
    錄第4-6頁）。按前開警政署之鑑定報告已載：「可擊發適
    用子彈」，即須裝填適用之子彈，該槍枝始能擊發，故被告
    以不合用之子彈試射，自無法擊發。被告所辯，經試射無法
    擊發而欲證明該槍枝無殺傷力云云，無從採信。況持有具殺
    傷力槍枝之所以犯罪，係因該槍枝有潛在之危險性，被告雖
    辯稱：槍枝內部構造有瑕疵，不具殺傷力云云，惟被告為警
    查獲後另扣得之槍枝（槍枝管制編號0000000000號)，經刑
    事警察局鑑定結果：認係仿得德林吉雙管手槍製造之槍枝，
    車通槍管內阻鐵而成之改造手槍，經檢視其撞針遭磨平，無
    法擊發子彈，依現狀認不具殺傷力。有該局上開槍彈鑑定書
    可參，顯見刑事警察局鑑定時必有檢視槍枝結構，依槍枝現
    狀為鑑定，而扣案本件改造槍枝（槍枝管制編號0000000000
    號）既經鑑定機械性良好，自無被告所辯，有不殺傷力之情
    況，是被告所辯各節無非事後卸責之詞，不足採信。
  (二)被告於警詢中供稱：伊撿到3顆子彈（均不具殺傷力）後，
    曾在臥室內將其中1顆子彈拆解，觀看子彈構造後，於95年7
    月間在臥室內自行改造1顆子彈，以砂輪機磨熱水器卸壓閥
    ，磨成彈殼大小，再以銼刀修改，看可否放入海盜槍之槍機
    內，如果符合，將喜德丁火藥挖出放入彈殼中，再鎖住子彈
    底部，只改造1顆海盜槍子彈，但無試射過等語。被告復於
    偵查中供稱，係以水電工具改造子彈，伊有放進去1顆子彈
    到海盜槍內，是成功的，但沒有試射過，伊是以熱水器之洩
    壓閥（作彈殼），用砂輪機磨過，磨小一點，就成功放入海
    盜槍內，因為伊看過洩壓閥大小跟一般子彈尺寸差不多，所
    以就這麼作，且洩壓閥內也被放入火藥，洩壓閥本身材質就
    是銅質等語。被告雖辯稱：於警詢筆錄製作當時，因為第2
    級毒品藥癮發作，所以精神不濟才會亂說伊有製造子彈云云
    。然查，被告於警詢中供稱先拆解拾獲之改造子彈，瞭解構
    造後，再以熱水器洩壓閥作為彈殼，並以水電工具嘗試改造
    子彈等過程交代綦詳，倘若精神不佳，何以能供述如此清晰
    ，況被告於偵查中供述亦核與警詢中相符，復有扣案之改造
    子彈成品1顆、銼刀3支、喜德丁火藥52枚等物足資佐證，足
    見被告於警詢、偵查中自白核與事實相符，堪予採信。被告
    嗣後於審理中否認製造子彈云云，顯係畏罪推卸之詞。至於
    扣案之子彈成品1顆，經送鑑定認為不具底火結構，非為完
    整子彈而不具殺傷力，固有上開槍彈鑑定書可參。辯護人辯
    稱上開改造子彈行為於改造前後經鑑定均無殺傷力，即非槍
    砲彈藥刀械管制條例所欲處罰之犯罪客體云云。按以製造可
    發射子彈具有殺傷力之槍枝、子彈罪行而言，祇須行為人出
    於製造之意思，著手實行人為之製（改）造工作，縱然尚未
    完成其意欲之成品，或未至具有殺傷力之程度，然依一般社
    會通念加以綜合評價，該行為殊難謂無危險性，乃屬犯罪障
    礙未遂而非不能未遂問題，更不得因其尚未完工或未達具備
    殺傷力程度，而認為不成立犯罪，否則該罪之未遂犯，將永
    無成立可能，殊非立法本旨（最高法院95年台上字第2205號
    判決可參）。被告已著手改造子彈，磨好彈殼並將喜德丁火
    藥填入，雖未具底火功能，然非謂客觀上完全無危險性，尚
    非屬「不能未遂」之情形。從而，被告未經許可製造子彈未
    遂之犯行，亦堪認定。
二、核被告甲○○所為，係犯刑法第337條侵占遺失物罪、槍砲
    彈藥刀械管制條例第8條第4項之未經許可持有可發射子彈具
    有殺傷力之改造手槍罪、同條例第12條第5項、第1項未經許
    可製造子彈未遂罪。被告以一行為侵占改造槍枝及未經許可
    持有之，一行為觸犯數罪名，為想像競合犯，應從一重之槍
    砲彈藥刀械管制條例第8條第4項之未經許可持有可發射子彈
    具有殺傷力之改造手槍罪處斷。被告著手改造子彈而因欠缺
    底火功能未具殺傷力，為未遂犯，依刑法第25條第2項規定
    減輕其刑。又被告所犯上開未經許可持有可發射子彈具有殺
    傷力之改造手槍罪、未經許可製造子彈未遂罪，犯意各別、
    行為互殊，應分論併罰。
三、原審就被告製造子彈未遂部分予罪科刑固非無見，惟中華民
    國96年罪犯減刑條例業經公布，並自96年7月16日起施行，
    被告所犯製造子彈未遂罪，犯罪時間在96年4月24日以前，
    合於減刑條件，原審未及審酌適用該條例予以減刑，容有未
    洽。被告上訴猶執前詞否認犯行，其上訴雖無理由，惟原判
    決該部分既有上開可議之處，仍屬無可維持，應由本院將原
    判決撤銷改判。爰審酌被告犯罪之動機、手段、製造子彈而
    告未遂，情節尚輕，尚查無其他犯罪目的，犯後坦承部分犯
    行等一切情狀，就此部分量處被告有期徒刑7月，併科罰金
    新臺幣3萬元，罰金如易服勞役，以新臺幣1000元折算壹日
    ，再依中華民國96年罪犯減刑條例第2條第1項第3款之規定
    ，將原宣告之刑減為二分之一，以資懲儆。又被告製造之子
    彈成品1顆，因不具殺傷力，非違禁物，然為被告所有，供
    犯罪所用之物；而扣案之銼刀3支、喜德丁火藥52枚，為被
    告所有，供犯罪所用之物，均依刑法第38條第1項第2款規定
    宣告沒收。
四、原審就被告持有改造手槍部分，因適用槍砲彈藥刀械管制條
    例第8條第4項、刑法第337條、第55條、第42條第3項，審酌
    被告之犯罪動機、手段、未經許可持有改造槍枝，對於社會
    治安之負面影響非輕，惟被告尚查無其他犯罪目的，犯後坦
    承部分犯行等一切情狀，量處被告有期徒刑3年4月，併科罰
    金新臺幣6萬元，罰金如易服勞役，以新臺幣1000元折算壹
    日。另以扣案改造手槍1支（含彈匣1個，槍枝管制編號
    000000 0000號），屬違禁物，應依刑法第38條第1項第1款
    規定宣告沒收。經核其認事用法並無違誤，量刑亦稱妥適。
    被告上訴否認犯罪，為無理由，應予駁回。
乙、無罪部分：
一、公訴意旨另以：被告甲○○基於製造可發射子彈具殺傷之槍
    枝犯意，在不詳時間，購買BB彈玩具槍（實心鐵管、彈簧、
    洩氣閥、喜德丁空殼、槍機座），以自備之電鑽、銼刀、管
    鉗、老虎鉗、尖嘴鉗等工具，著手鑽挖鐵管，該槍管尚未完
    全貫通而未遂，於95年8月9日9時15分許為憲兵隊在上址查
    獲。因認被告有違反槍砲彈藥刀械管制條例第8條第5項、第
    1項罪嫌。
二、按被告未經審判證明有罪確定前，推定其為無罪；犯罪事實
    依證據認定之，無證據不得認定犯罪事實；不能證明被告犯
    罪者，應諭知無罪之判決，刑事訴訟法第154條、第301條第
    1項分別定有明文。又事實之認定，應憑證據，如未能發現
    相當證據，或證據不足以證明，自不能以推測或擬制之方法
    ，為裁判基礎；且認定犯罪事實所憑之證據，雖不以直接證
    據為限，間接證據亦包括在內，然而無論直接證據或間接證
    據，其為訴訟上之證明，須於通常一般之人均不致有所懷疑
    ，而得確信其為真實之程度者，始得據為有罪之認定，倘其
    證明尚未達到此一程度，而有合理之懷疑存在而無從使事實
    審法院得有罪之確信時，即應由法院為諭知被告無罪之判決
    。再按檢察官就被告犯罪事實，應負舉證責任，並指出證明
    之方法，刑事訴訟法第161條第1項定有明文。因此，檢察官
    對於起訴之犯罪事實，應負提出證據及說服之實質舉證責任
    。倘其所提出之證據，不足為被告有罪之積極證明，或其闡
    明之證明方法，無從說服法官以形成被告有罪之心證，基於
    無罪推定之原則，自應為被告無罪判決之諭知，有最高法院
    92年度台上字第128號判決意旨可參。
二、公訴人認被告涉有改造槍枝未遂犯行，無非以被告於警訊、
    偵查時自白有鑽挖扣案尚未貫通之實心槍管1支，且有扣案
    改造工具一批為主要論據。檢察官上訴意旨以：改造槍枝有
    2種方式: 其一係將槍管內之阻鐵貫通，其二為依照欲製造
    之槍管外型，另車1支土造金屬槍管，並將原本具阻鐵之槍
    管更換即可使用，是鋸短槍管並非改造玩具槍之必要步驟，
    縱未將槍管鋸短，仍有改造成功之可能云云。
三、訊據被告甲○○自警、偵訊及審理中均堅詞否認有製造槍枝
    之犯行，辯稱扣案工具係作水電工程所用，無法改造槍枝，
    而所謂之槍枝零件是玩具槍零件，因為壞掉了，所以將玩具
    槍拆解瞭解構造，並無改造之意等語。辯護人為被告辯稱:
    被告所持有自行購買之BB彈玩具槍乙枝，原即係供伊兒子玩
    耍之用，毋庸鑑定即知不具殺傷力，該BB槍經多次摔壞毀損
    後，被告基於好奇，且本身擔任水電工10餘年，乃將之拆開
    ，並以家中原有之基本配備隨手修理看看，從未想過要使之
    成為有殺傷力，主觀上或客觀上均不可能變成具有殺傷力之
    槍枝，自不該當於同條例第8條第1項未遂罪之構成要件等語
    。
四、經查：扣案之電鑽、銼刀、管鉗、老虎鉗、尖嘴鉗、工作固
    定台等物，可供水電、裝修使用，其用途廣泛，故被告辯稱
    係供水電工作使用之工具，尚非不可憑信，尚無證據認定係
    被告專為改造槍枝所持有之犯罪工具。又扣案之實心鐵管、
    彈簧、槍機座係被告將損壞之玩具槍拆解之零星零件，苟無
    其他積極事證，非謂拆解玩具槍枝必然有改造槍枝之意圖。
    被告雖供稱：曾將實心鐵管鑽孔等語，惟依卷附上開實心鐵
    管之照片可知：該鐵管遠比一般槍管長，如要換裝於玩具槍
    枝上，必先處理成能配合槍枝之適當長度，且貫通實心部分
    ，然依一般日常生活經驗，本件扣案之小型電鑽等工具，縱
    可將實心鐵管鋸短，或貫通內部，惟可能須費時甚久，且費
    力費工，縱可達成製成適當長度或貫通鐵管內部之程度，仍
    與得為槍管之程度不同，顯非製造槍枝之方式。公訴人以被
    告持有上開物品，即認定被告涉犯槍砲彈藥刀械管制條例第
    8條第5項、第1項之製造槍枝未遂罪嫌，尚嫌無據。此外，
    復查無其他積極事證足資證明被告有改造槍枝犯行，公訴意
    旨認被告有公訴意旨所指之改造槍枝未遂犯行，自有未合。
    揆諸前揭法條規定及最高法院判例要旨，既不能證明被告有
    何改造槍枝未遂之犯行，自應就此部分，諭知被告無罪之判
    決。
五、原審以卷內所附證據，尚無從顯現被告有何改造槍枝未遂犯
    行，本諸「罪證有疑，利歸被告」之證據法則，認公訴人此
    部分所指被告亦涉改造槍枝未遂罪嫌，尚屬不能證明，而諭
    知被告無罪，經核其認事用法均無不合。本件公訴人上訴意
    旨，指摘原判決此部分認事用法不當，為無理由，應予駁回
    。
據上論斷，應依刑事訴訟法第369條第1項前段、第364條、第368
條、第299條第1項前段，槍砲彈藥刀械管制條例第12第5項、第1
項，刑法第11條前段、第337條、第55條、第25條第2項、第42條
第3項、第51條第5款、第7款、第38條第1項第1款、第2款，中華
民國96年罪犯減刑條例第2條第1項第3款、第7條，判決如如主文
。
本案經檢察官曾忠己庭執行職務。
中　　華　　民　　國　　96　　年　　12　　月　　19　　日
                  刑事第九庭審判長法  官  劉景星
                                  法  官  吳啟民
                                  法  官  王敏慧
以上正本證明與原本無異。
如不服本判決，應於收受送達後十日內向本院提出上訴書狀，其
未敘述上訴之理由者並得於提起上訴後十日內向本院補提理由書
（均須按他造當事人之人數附繕本）。
                                  書記官  丁淑蘭
中　　華　　民　　國　　96　　年　　12　　月　　19　　日
附錄本案論罪科刑法條：
槍砲彈藥刀械管制條例第12條
未經許可，製造、販賣或運輸子彈者，處1年以上7年以下有期徒
刑，併科新台幣500萬元以下罰金。
未經許可，轉讓、出租或出借子彈者，處6月以上5年以下有期徒
刑，併科新台幣300萬元以下罰金。
意圖供自己或他人犯罪之用，而犯前二項之罪者，處3年以上10
年以下有期徒刑，併科新台幣700萬元以下罰金。
未經許可，持有、寄藏或意圖販賣而陳列子彈者，處5年以下有
期徒刑，併科新台幣300萬元以下罰金。
第 1 項至第 3 項之未遂犯罰之。
